【裁判字號】    99,上訴,455
【裁判日期】    990317
【裁判案由】    偽造文書等
【裁判全文】
臺灣高等法院臺中分院刑事判決         99年度上訴字第455號
上  訴  人
即  被  告  乙○○
上列上訴人因偽造文書等案件，不服臺灣臺中地方法院99年度訴
字第130號中華民國99年1月29日第一審判決（起訴案號：臺灣臺
中地方法院檢察署98年度偵字第28170號），提起上訴，本院判
決如下：
    主  文
上訴駁回。
    理  由
一、按依刑事訴訟法第三百五十條、第三百六十一條、第三百六
    十二條、第三百六十七條規定，不服地方法院之第一審判決
    而上訴者，須提出上訴書狀，並應敘述具體理由，為上訴必
    備之程式；其所提出之書狀未敘述上訴理由，或僅曾以言詞
    陳述上訴理由者，均應於上訴期間屆滿後二十日內補提理由
    書於第一審法院。第一審法院經形式審查，認逾期未補提上
    訴理由者，應定期間先命補正；逾期未補正者，為上訴不合
    法律上之程式，應以裁定駁回。倘已提出上訴理由，但所提
    非屬具體理由者，或已上訴但未提上訴理由，經審判長定期
    間補正仍未補正者，則應由第二審法院以上訴不合法律上之
    程式，判決駁回。而所謂具體理由，必係依據卷內既有訴訟
    資料或提出新事證，指摘或表明第一審判決有何採證認事、
    用法或量刑等足以影響判決本旨之不當或違法，而構成應予
    撤銷之具體事由，始克當之（例如：依憑證據法則具體指出
    所採證據何以不具證據能力，或依憑卷證資料，明確指出所
    為證據證明力之判斷如何違背經驗、論理法則）；倘僅泛言
    原判決認定事實錯誤、違背法令、量刑失之過重或輕縱，而
    未依上揭意旨指出具體事由，或形式上雖已指出具體事由，
    然該事由縱使屬實，亦不足以認為原判決有何不當或違法者
    （例如：對不具有調查必要性之證據，法院未依聲請調查亦
    未說明理由，或援用證據不當，但除去該證據仍應為同一事
    實之認定），皆難謂係具體理由，俾與第二審上訴制度旨在
    請求第二審法院撤銷、變更第一審不當或違法之判決，以實
    現個案救濟之立法目的相契合，並節制濫行上訴（最高法院
    九十七年度臺上字第八九二號刑事判決意旨參照）。
二、經查：本件上訴人即被告（下簡稱被告）乙○○於民國九十
    九年二月八日向原審法院具狀提起上訴並敘明上訴理由，惟
    經核其所提出之上訴理由，僅陳述略稱：「(一)公訴人（應係
    告訴人）之告訴，係以被告受刑事訴追為目的，是其陳述是
    否與事實相符，仍應調查其他證據以資審認，亦據最高法院
    五十二年度臺上字第一三００號判例闡釋甚明。(二)本件原審
    對於被告種種有利之事證，均漏未審酌，且無讓被告有陳述
    之機會，有違程序法則。(三)對於原審量刑，然本判決亦稍嫌
    過重，不符合比例原則。」爰提起上訴等語，並於本院九十
    九年三月二日訊問時供稱：「（上訴意旨？）在地院時竊盜
    、偽造文書均判太重，我父親在重病化療中，希望能在他生
    病期間交保回家照顧父親」等語。
三、本院查：
  (一)被告因不服地方法院之第一審判決，而於九十九年二月八日
    具狀向原審法院提起上訴並敘明上訴理由，則依刑事訴訟法
    第三百六十一條第二項條文、立法修正理由及上開最高法院
    判決意旨，被告倘已提出上訴理由，但所提非屬具體理由者
    ，則由第二審法院以上訴不合法律上之程式，以判決駁回之
    。至於上訴理由是否具體，係屬第二審法院審查範圍，則不
    在命補正之列（參見法院辦理刑事訴訟案件應行注意事項第
    一百六十二點），合先敘明。
  (二)經核上開被告所提之上訴理由，要非屬所謂之具體理由（即
    必須依據卷內既有訴訟資料或提出新事證，具體指摘或表明
    第一審判決有何採證認事、用法或量刑等足以影響判決本旨
    之不當或違法，而構成應予撤銷之具體事由，始克當之【例
    如：依憑證據法則具體指出所採證據何以不具證據能力，或
    依憑卷證資料，明確指出所為證據證明力之判斷如何違背經
    驗、論理法則】，最高法院九十七年度臺上字第八九二號判
    決意旨參見）。查：(一)被告在原審審理中本即為有罪之陳述
    ，復表明無證據調查，承認犯罪，有原審九十九年一月五日
    訊問筆錄、同年月十九日準備程序筆錄及審判筆錄可稽。(二)
    原審依據被告上開自白，被害人甲○○於警偵訊時指訴遭竊
    經過、證人金淑惠於警詢證述情節，暨卷附九十八年十一月
    臺中地區日出日沒時刻表、贓物認領保管單各一紙、太平洋
    百貨豐原店簽帳單商店存根聯二紙及照片一張等證據資料，
    認被告自白與事實相符，而有刑法第三百二十一條第一項第
    一款於夜間侵入住宅竊盜、刑法第二百十六條之行使同條第
    二百十條行使偽造私文書、刑法第三百三十九條第三項、第
    一項詐欺取財未遂罪等犯行，要非僅以被害人甲○○之指訴
    為唯一證據（況被害人甲○○於偵訊時亦表示不提出告訴之
    意思），被告上訴意旨引用最高法院前揭判例意旨，似認本
    案認定被告犯罪之證據僅憑被害人之指訴，尚有誤會。(三)又
    原審於九十九年一月十九日審理時，業已提示被害人甲○○
    、證人金淑惠之證述，卷附臺中縣警察局豐原分局扣押筆錄
    、扣押物品目錄表、贓物認領保管單各一份、太平洋百貨豐
    原店簽帳單四紙、日出日沒時刻表等證據資料，並告以要旨
    ，並訊問被告對其於警偵訊、原審法院訊問、行準備程序時
    所述之意見，被告對於上開證據資料經逐一提示並告以要旨
    後，均表示「沒有錯」或「沒有意見」等語，末於法官訊以
    「尚有何證據請求調查？」時，亦供稱：「沒有」（見原審
    卷第三０頁背至三一頁），並無被告上訴意旨所指摘「本件
    原審對於被告種種有利之事證，均漏未審酌，且無讓被告有
    陳述之機會，有違程序法則。」之情，顯見其此部分亦未根
    據卷內事證而為具體指摘。(四)至被告上訴意旨另以原審判決
    量刑過重，指摘原判決不當，惟原審審酌「被告有多次竊盜
    前科，有臺灣高等法院被告前案紀錄表一份在卷可參，素行
    不佳，其正值青壯，竟不思循正當途徑獲取財物，圖不勞而
    獲，恣意侵入被害人家中竊取財物，造成被害人之損害，並
    破壞被害人居家之安全，竊取他人財物後，復持所竊得之信
    用卡，冒用被害人名義消費，妨害金融交易秩序，惟衡其盜
    刷信用卡詐取財物未能得逞及竊盜所得財物之價值，其中部
    分物品業已發還被害人，相當程度減少被害人之損害，並兼
    衡其品行、智識程度、生活狀況暨犯罪後坦承犯行」等一切
    情狀，量處其加重竊盜及行使偽造文書（後者與詐欺取財未
    遂部分具有想像競合犯之關係，從一重之行使偽造文書罪處
    斷）二罪，分別處有期徒刑八月、五月，定應執行刑為有期
    徒刑一年，業已審酌刑法第五十七條各款所列事由，並無不
    當，被告上訴意旨僅泛言量刑過重，尚非上訴之具體理由。
    綜上，被告上訴理由或非根據卷內事證而為具體指摘，或僅
    泛言原審判決量刑過重，請求從輕量刑，俱未依法指摘或表
    明第一審判決有何採證認事、用法或量刑等足以影響判決本
    旨之不當或違法，而構成應予撤銷之具體事由，且該事由亦
    不足以認定原判決有何不當或違法之處，均非提起上訴之具
    體理由。
  (三)揆諸上開最高法院判決意旨，及依「程序優先於實體」之刑
    事訴訟法原則，本件上訴自不合法定上訴程式，應予駁回，
    並不經言詞辯論為之。
據上論斷，應依刑事訴訟法第三百六十七條前段、第三百七十二
條，判決如主文。
中    華    民    國    99    年    3    月     17    日
            刑事第九庭  審判長法  官  江  德  千
                              法  官  莊  深  淵
                              法  官  賴  妙  雲
以上正本證明與原本無異。
行使偽造文書部分，得上訴。
竊盜部分，不得上訴。
如不服本判決應於收受送達後十日內向本院提出上訴書狀，其未
敘述上訴之理由者，並得於提起上訴後十日內向本院補提理由書
（均須按他造當事人之人數附繕本）「切勿逕送上級法院」。
                              書記官  蘇  昭  文
中    華    民    國    99    年    3    月     17    日

司法院資訊處製作；財團法人民間司法改革基金會備份。
